【裁判字號】    96,交聲,1516
【裁判日期】    970229
【裁判案由】    違反道路交通管理處罰條例聲明異議
【裁判全文】
臺灣士林地方法院交通事件裁定        96年度交聲字第1516號
原處分機關  台北市交通事件裁決所
異  議  人
即受處分人  甲○○
上列受處分人因違反道路交通管理處罰條例案件，對於台北市交
通事件裁決所於民國96年11月9 日所為之裁決（北市裁三字第裁
22-ZIP002099號），聲明異議，本院裁定如下：
    主  文
異議駁回。
    理  由
一原處分意旨略以：異議人即受處分人甲○○所有之車牌號碼48
  58-HS 號自用小客車，於民國96年4 月15日11時40分許，行經
  國道高速公路北上七堵收費站時，其裝設之ETC 機器之晶片餘
  額不足，未能扣款，經通知異議人應於96年6 月10日前補繳，
  異議人未能於期限內補繳，裁決機關因認異議人有「汽車行駛
  於應繳費之公路不依規定繳費」之違規行為，而於96年11月9
  日以北市裁三字第裁22-ZIP002099號裁決書，依道路交通管理
  處罰條例第27條第1 項規定裁處異議人罰鍰新台幣3,000 元。
二異議意旨略以：異議人固有於前開時間駕車行經高速公路ETC
  收費車道，因餘額不足沒有扣款成功，雖經遠通公司有寄補繳
  通知至異議人戶籍地，然該通知單由年事已高之雙親代為簽收
  ，其等未通知異議人有欠費應補繳，異議人係收到高公局的罰
  單，至遠通門市查詢後才知有欠費，在這期間異議人一直持續
  使用ET C扣款，並至遠通高速公路休息站門市儲值，何以遠通
  公司未直接於卡片中扣除前未扣款成功的通行費，究為系統抑
  或人為疏失，為40元的通行費，異議人需繳3,000 元的罰鍰，
  顯不符比例原則，又異議人已補繳通行費，懇請鈞院撤銷此罰
  單。
三按汽車行駛於應繳費之公路、橋樑、隧道或輪渡，不依規定繳
  費者，處汽車所有人或駕駛人新臺幣3,000元以上6,000元以下
  罰鍰，並追繳欠費，道路交通管理處罰條例第27條第1 項定有
  明文。又小型車駕駛人行駛於應繳費之公路不依規定繳費，期
  限內繳納或到案聽候裁決者處3,000 元罰鍰，此違反道路交通
  管理事件統一裁罰標準表亦有明文。
四查異議人所有前開自用小車於前述時間，行經國道高速公路北
  上七堵收費站ETC 電子收費車道時，因其E 通機內之高速公路
  電子收費晶片卡（下稱晶片卡）餘額不足致扣款失敗，經將補
  繳通行費之通單寄至其戶籍址，惟異議人仍未於期限內補繳通
  行費一情，為異議人於聲明異議狀內自承不諱，並有交通部臺
  灣區○道○○○路七堵收費站96年10月5 日高七稽字第096000
  1577號函在卷可稽，堪可認定。再查遠通電收股份有限公司（
  下稱遠通公司）電子收費係採預付制，用路人需預繳通行費儲
  值金於遠通公司發行之高速公路電子收費晶片中，用路人將卡
  片放置於E 通機上，當車輛通過電子收費車道收費時，E 通機
  以響二聲短嗶聲（一短低音一短高音），表示扣款成功；E 通
  機以響三聲短聲（長低音），表示扣款失敗，又按E 通機上的
  操作按鈕，即可由E 通機上螢幕顯示卡片餘額，若卡片餘額低
  於新台幣120 元時，會有警示響聲提醒用路人等情，有遠通公
  司97年1 月29日總發字第09700086號函在卷可佐，是以用路人
  使用ETC 系統扣款時，均可由E 通機之聲響得知扣款有無成功
  ，且使用人可隨時查看卡片儲值之餘額，另在卡片餘額低於
  120 元時，E 通機亦會以響聲提醒使用人，從而異議人對其前
  述自小客車內E 通機裝置晶片卡內是否有足夠之餘額扣繳通行
  費，當知之甚明，其辯稱直至到遠通公司門市查詢才知有欠費
  云云，顯難採信。至異議人辯稱：遠通公司所寄之補繳通知，
  由其雙親代收，但雙親未通知異議人補繳，始逾補繳期間云云
  ，然按人民違反法律上之義務而應受行政罰之行為，法律無特
  別規定時，雖不以出於故意為必要，仍須以過失為其責任條件
  。但應受行政罰之行為，僅須違反禁止規定或作為義務，而不
  以發生損害或危險為其要件者，推定為有過失，於行為人不能
  舉證證明自己無過失時，即應受處罰，司法院大法官會議釋字
  第275 號揭有明文，如前述，異議人應知其晶片卡之餘額不足
  ，是其自當應時時注意及詢問家人有無收到補繳通知，以便補
  繳，是縱異議人雙親接獲補繳通知未告知異議人，異議人亦難
  謂其無過失，而可卸責。
五綜據上述，堪認異議人確有原裁決機關認定之違規情事，原處
  分機關援引上開道路交通管理處罰條例及違反道路交通管理事
  件統一裁罰基準表之規定，審酌異議人違規行為之具體情節，
  諭知裁處罰鍰新臺幣3,000 元，核無不當。異議人之異議無理
  由，應予駁回。
六據上論斷，應依道路交通案件處理辦法第19條，裁定如主文。
中    華    民    國    97    年    2     月    29    日
                  交通法庭    法  官      江翠萍
以上正本證明與原本無異。
如不服本裁定應於送達後5日內向本院提出抗告狀。
                              書記官      陳慧玲
中    華    民    國    97    年    3     月    3     日


司法院資訊處製作；財團法人民間司法改革基金會備份。
